【裁判字號】    97,交聲,4
【裁判日期】    970827
【裁判案由】    違反道路交通管理處罰條例聲明異議
【裁判全文】
臺灣臺東地方法院交通事件裁定           97年度交聲字第4號
原處分機關  交通部公路總局高雄區監理所臺東監理站
異  議  人
即受處分人  乙○○
上列受處分人因違反道路交通管理處罰條例事件，對於交通部公
路總局高雄區監理所臺東監理站中華民國96年12月11日所為之處
分（原處分案號：東監違裁字第裁81-P00000000號），聲明異議
，本院裁定如下：
    主  文
異議駁回。
    理  由
一、原處分意旨略以：異議人即受處分人乙○○於民國96年11月
    2日13時15分許，駕駛牌照號碼3477-MK號自小客車沿台九線
    由南向北方向行駛，行經台九線312 公里處之設有燈光號誌
    管制之交岔路口處，因闖紅燈經花蓮縣警察局玉里分局崙天
    派出所執勤員警攔停，依道路交通管理處罰條例第53條第 1
    項規定製單舉發（花警交字第P00000000號舉發單，原舉發
    單漏載第1 項）。案移原處分機關，認異議人確有前述違規
    行為，於96年12月11日依道路交通管理處罰條例第53條第 1
    項裁處異議人罰鍰新臺幣（下同）2,700 元，並依同條例第
    63條第1項第3款（原裁決漏未記載第1項第3款）記違規點數
    3點之處分等語。
二、異議意旨略以：異議人於上揭時間行經台九線312 公里處路
    段，正值號誌轉換，即快速通過，當時燈號為閃黃燈，並非
    闖紅燈，且當時其車子前方也有一廂型車同時經過，其跟隨
    前車通過時，遇警攔停，警方卻示意前車先行並未一併開單
    ，不符常理，所以沒有簽收該舉發單，為此具狀聲明異議，
    請求撤銷原處分云云。
三、按汽車駕駛人，行經有燈光號誌管制之交岔路口闖紅燈者，
    處1,800元以上5,400元以下罰鍰，並記違規點數3 點，道路
    交通管理處罰條例第53條第1項、第63條第1項第3 款分別定
    有明文。又對於違反道路交通管理處罰條例之行為，當場舉
    發者，應填記駕駛人或行為人姓名、性別、出生年月日、地
    址、車主姓名、地址、車牌號碼、車輛種類；被查獲之駕駛
    人或行為人為受處分人時，應將該通知單填記後交付該行為
    人簽名或蓋章收受之；拒絕簽章者，並記明其事由，視為已
    收受，違反道路交通管理事件統一裁罰標準及處理細則第11
    條第1項第1款亦規定明確。經查：
（一）本件異議人於96年11月2日13時15分許，駕駛牌照號碼347
      7-MK號自小客車，由南向北行經台九線312 公里處有燈光
      號誌管制之交岔路口，有闖紅燈之違規行為，經花蓮縣警
      察局玉里分局崙天派出所執勤員警攔停後掣單當場舉發，
      嗣異議人提出申訴，經原處分機關綜合相關資料審查結果
      ，認上開違規屬實，遂依道路交通管理處罰條例53條第 1
      項規定，裁處罰鍰2,700元，並依同條例第63條第1項第 3
      款規定，記違規點數3點等情，此有花警交字第P00000000
      號舉發通知單、東監違裁字第裁81-P00000000號違反道路
      交通管理事件裁決書、異議人之陳述及查詢單、花蓮縣警
      察局玉里分局玉警交創字第0965000299號函等影本各1 件
      附卷可稽。
（二）證人即舉發本件違規事件之花蓮縣警察局玉里分局崙天派
      出所警員甲○○於本院調查時結證稱：本件舉發單係伊製
      作，於96年11月2 日伊與竹田派出所警員丙○○在該路口
      一同值勤，執勤方式是路口左右各一名警員，當時丙○○
      在北上那一方，負責如本院卷第26頁現場示意圖之3、4號
      號誌燈，伊在南下的路口，負責1、3、4 號號誌燈，案發
      當時看到2 部由南往北兩部汽車，車距15至20公尺以上，
      前面那部車通過台九線與富北路路口時，燈號已經是黃燈
      了，該路口黃燈是閃4秒，尾隨的3477-MK號自小客車未減
      速，反而加速緊追在後，當場違規闖紅燈，攔下異議人後
      ，有告知異議人違規闖紅燈之事實，因是當場攔停告發，
      不須以科學儀器蒐證，異議人拒絕簽名，也不拿舉發單，
      伊有告知異議人若有意見，可以到監理站申訴；當時依所
      站位置是4 號號誌燈，伊清楚看到前車只有闖黃燈，不是
      闖紅燈，伊攔停告知前車行經路口要減速，然後就請前車
      離開，伊有當場看到異議人闖紅燈等語；證人丙○○亦結
      證稱：當日伊和甲○○一起執勤交通勤務，當時採取一南
      一北的觀測法，甲○○在北上車道，伊在南下車道，伊確
      實看到異議人闖紅燈，是由甲○○攔停，攔停後其並未與
      甲○○一起開立舉發單，因伊在對向車道，距離甲○○約
      20幾公尺，有聽到甲○○跟異議人說你闖紅燈，之後就看
      到甲○○開單，異議人闖紅燈之情況為前面有一台車輛，
      該車過十字路口時燈號已經是黃燈，異議人跟著前面那台
      車過路口，但異議人過路口時已經是紅燈了，當時有攔停
      這兩台車，但讓前面那部車通過。當時伊站在4 號號誌燈
      後下方一點點處，可以明確看到路口處，伊站在南下位置
      ，甲○○是北上位置，因為異議人是北上，而由甲○○開
      單，本件並非伊開單等語。證人甲○○並提出現場相關位
      置圖1 紙為證，而經本院至現場履勘，勘驗結果為：(1)違
      規地點在台九線312 公里處南往北方向路口，現場號誌燈
      如本院卷第26頁之圖示。(2)站在證人甲○○所稱卷附圖示
      A 警員所站位置，由北往南看，可看到3、4號號誌燈，且
      3 號號誌燈右方，有一凸鏡，可看到路口台九線車輛行進
      ，凸鏡直接反應對向富北路之路口狀況。(3)站在異議人所
      稱當日A警員所站位置（距離甲○○所指位置北上約13公
      尺），3、4號紅綠燈均可看見。(4)站在前述之(2)、(3)位置
      ，均無法以目視看到1、2號號誌燈及1 號號誌燈旁之停止
      線。(5)站在本院卷第26頁圖示4號號誌燈即B警員位置，由
      北往南看，可看到富北路與中興路路口，及1、3號號誌燈
      ，無法看到2號號誌燈，可看到1號號誌燈旁之路口停止線
      ，而3 號號誌燈旁之凸鏡，可看到富北路往中興路的路口
      ，並台九線南往北行向車輛。(6)本院勘查時，路口紅燈，
      在異議人違規地點路口，正有車輛停在停止線後方，由凸
      鏡無法看到停止線後方的車輛。(7)站在異議人指稱B 警員
      所站位置（在4 號燈往北約14.5公尺），可以看到3、4號
      號誌燈（1 號號誌燈因樹枝遮住），並可看到違規路口雙
      向停止線，由凸鏡可以看到富北路、台九線車輛行進。
（三）綜合上情觀之，上開二證人雖對其自身所站位置均稱係站
      在南下位置（即B 警員位置），然經本院勘查，就本件由
      甲○○攔停並開立舉發單觀之，應只有站立於北上位置之
      警員方得為之，是證人甲○○稱其站立於南下位置，顯其
      記憶有誤，甲○○應係站立於北上位置（即A 警員位置）
      。惟二證人均證述確實有看到異議人闖紅燈之情節，與本
      院實際勘察A、B警員位置，均可見路口紅綠燈及車輛行進
      之情，並無悖離，核證人甲○○、丙○○為依法執行職務
      之警察，其執行公務時，本身即受有行政懲處責任之監督
      ，其到庭具結作證，更係以刑事責任擔保其證言之真實性
      ，又其與異議人間未有任何怨隙，且係毫不相識之人，衡
      情當無自陷偽證罪而構詞誣賴異議人，或是虛構違規事實
      以陷害異議人之理。故證人之上開證述內容，及所記錄舉
      發之本件違規事實，經核應無不可採信之處。是異議人之
      違規行為既經上開二證人證述明確，其所述內容又無何明
      顯矛盾或違背經驗法則之處，自得為本院判斷之依據，異
      議人既未能提出對其有利之相關證據供法院調查，則其泛
      以前詞置辯，自不足採。因之，異議人於前述時、地，駕
      駛上開自小客車行經有燈光號誌管制之交叉路口時，有闖
      紅燈之違規行為，應可認定。
（四）再者，違反道路交通管理事件舉發通知單本係用以通知被
      舉發人交通違規之事實，若警員當場舉發時已告知被舉發
      人其違規事實，自生通知之效力，不因被舉發人嗣後拒絕
      簽收舉發通知單而異其效果，此觀諸上開規定自明。本件
      證人即舉發警員甲○○已於舉發通知單上載明「拒簽拒領
      單」字樣，並告知異議人違規事實及到案處所等情，有上
      開舉發通知單影本1 紙在卷可憑，是縱令本件異議人拒簽
      收舉發通知單，惟異議人亦就該舉發單提出申訴，則本件
      已生通知之效力。
（五）綜上所述，本件舉發單位認異議人有闖紅燈之違規行為，
      當場掣單舉發，於異議人提出申訴後，原處分機關依道路
      交通管理處罰條例第53條第1項、第63條第1項第3 款（漏
      引第1項第3款）及違反道路交通管理事件統一裁罰基準表
      之規定，裁處罰鍰2,700元，並記違規點數3點，均屬有據
      ，核無違法或不當之處。異議人執持前詞，對原處分機關
      所為之裁決處分聲明異議，為無理由，應予駁回。
四、據上論斷，應依道路交通管理處罰條例第87條第2 項、道路
    交通案件處理辦法第19條，裁定如主文。
中    華    民    國    97    年    8     月    27    日
                  交通法庭  法  官  蔡玉雪
以上正本證明與原本無異。
如不服本裁定，應於裁定送達後5日內向本院提出抗告狀（須附
繕本）。
「切勿逕送上級法院」
                            書記官  陳昭穎
中    華    民    國    97    年     8    月    27    日


司法院資訊處製作；財團法人民間司法改革基金會備份。
